【裁判字號】    97,上訴,6015
【裁判日期】    980204
【裁判案由】    毒品危害防制條例
【裁判全文】
臺灣高等法院刑事判決                97年度上訴字第6015號
上  訴  人  臺灣士林地方法院檢察署檢察官
上  訴  人
即  被  告  甲○○
上列上訴人因被告違反毒品危害防制條例案件，不服臺灣士林地
方法院96年度訴字第1194號，中華民國97年7月28日第一審判決
（起訴案號：臺灣士林地方法院檢察署96年度毒偵緝字第150號
），提起上訴，本院判決如下：
    主  文
原判決關於施用第一級毒品部分暨定執行刑部分撤銷。
甲○○施用第一級毒品，累犯，處有期徒刑柒月，減為有期徒刑
月又拾伍日。扣案第一級毒品海洛因伍包合計淨重點陸陸公
克、殘渣袋貳個均沒收銷燬之、盛裝前開毒品海洛因所用之包裝
袋伍只均沒收；又施用第一級毒品，累犯，處有期徒刑捌月，減
為有期徒刑肆月。扣案殘渣袋貳個均沒收銷燬之。
其他上訴駁回。
上開第二項撤銷改判部分與駁回上訴部分所處之有期徒刑貳月、
貳月又拾伍日，應執行有期徒刑拾月。扣案第一級毒品海洛因伍
包合計淨重點陸陸公克、殘渣袋肆個均沒收銷燬之、盛裝前開
毒品海洛因所用之包裝袋伍只均沒收。
    事  實
一、甲○○前因施用毒品案件，經觀察、勒戒後，認有繼續施用
    毒品之傾向，經裁定令入戒治處所施以強制戒治1年，於民
    國90年9月4日強制戒治期滿，由臺灣基隆地方法院檢察署檢
    察官以90年度戒毒偵字第117號為不起訴處分確定。又因施
    用毒品案件，先送強制戒治，於93年1月8日戒治期滿執行完
    畢，至其刑事責任部分，經臺灣基隆地方法院以91年度訴字
    第531號判決處有期徒刑7月確定，於93年7月17日縮刑期滿
    執行完畢。再因施用毒品案件，經臺灣基隆地方法院以94年
    度訴字第1014號判決處有期徒刑7月，並經本院以95年度上
    訴字第407號判決駁回上訴確定，於95年11月27日縮刑期滿
    執行完畢（構成累犯）。詎甲○○猶不知悔改。於前案強制
    戒治執行完畢釋放後5年內，復分別基於施用第一級毒品海
    洛因、第二級毒品甲基安非他命之犯意，於(一)96年2月14日
    中午某時許，以將海洛因摻於香菸內點火吸食之方式，在臺
    北市○○區○○路3段60巷12弄77號1樓之3居處內，施用第
    一級毒品海洛因1次。(二)96年2月14日中午某時許，在上開居
    所，以將甲基安非他命置放於錫箔紙上燒烤吸食煙霧之方式
    ，施用第二級毒品甲基安非他命1次。(三)96年2月15日晚上8
    時40分至9時40分間之某時，在上址居處，以海洛因摻入香
    菸點燃吸食之方式，施用第一級毒品海洛因1次。(四)96年2月
    15日晚上8時40分至9時40分間之某時，在上址居處，以將甲
    基安非他命置放於錫箔紙上燒烤吸食煙霧之方式，施用第二
    級毒品甲基安非他命1次。嗣分別於：(一)96年2月14日下午2
    時10分許，員警持搜索票至上址搜索時，為警當場扣得第一
    級毒品海洛因5包（合計淨重3.66公克）、殘渣袋2個、玻璃
    球1個、塑膠分裝吸管1支。(二)96年2月15日晚上9時40分許，
    在上址為警查獲，並扣得注射針筒1支、殘渣袋2個。
二、案經臺北市政府警察局中山分局及內湖分局報告臺灣士林地
    方法院檢察署檢察官偵查起訴。
    理  由
一、上揭犯罪事實，業據被告甲○○於原審及本院審理時坦承不
    諱（見原審卷第42頁、第59頁、第79頁至第82頁，本院98年
    1月21日審判筆錄第2頁），而被告於96年2月14日、96年2月
    15日經警查獲時所採集尿液，經分別送臺灣尖端先進生技醫
    藥股份有限公司、憲兵司令部刑事鑑識中心以氣相層析質譜
    儀分析法鑑驗結果，均呈鴉片類及安非他命陽性反應，此有
    該公司96年3月1日濫用藥物檢驗報告及該鑑識中心97年4月2
    1日憲直刑鑑字第0970000535號鑑定書各1紙附卷可稽（見96
    年度毒偵字第447號卷第68頁、原審卷第50頁），並有第一
    級毒品海洛因5包（合計淨重3.66公克）、殘渣袋2個、殘渣
    袋2個扣案可資佐證，而前開第一級毒品海洛因5包，經送法
    務部調查局以氣相層析質譜儀分析法檢驗，檢出第一級毒品
    海洛因成分，亦有法務部調查局96年3月16日調科壹字第096
    23023190號鑑定書1紙存卷可參（見96年度毒偵緝字第115
    號卷第80頁），是被告自白分別施用第一級毒品海洛因及第
    二級毒品甲基安非他命，應認與事實相符，而可採信，本件
    事證明確，被告施用第一級毒品海洛因及第二級毒品甲基安
    非他命之犯行，洵堪認定。又被告有事實欄一所示施用毒品
    經送觀察、勒戒及強制戒治之紀錄，有臺灣基隆地方法院檢
    察署90年度戒毒偵字第117號不起訴處分書、91年度毒偵字
    第800號起訴書、94年度毒偵字第2968號起訴書、臺灣基隆
    地方法院91年度訴字第531號刑事判決、本院95年度上訴字
    第407號刑事判決（見96年度毒偵字第447號卷第49頁至第58
    頁）及本院被告前案紀錄表在卷可憑（見原審卷第7頁至第
    20頁），是被告於前次強制戒治執行完畢釋放後5年內，再
    犯本件施用第一級及第二級毒品之罪，堪以認定，應依法論
    科。
二、查海洛因、甲基安非他命分別為毒品危害防制條例所稱之第
    一級、第二級毒品，觀諸該條例第2條第2項第1款、第2款規
    定甚明。謂集合犯係指立法者所制定之犯罪構成要件中，本
    即預定有數個同種類行為而反覆實行之犯罪而言。故是否集
    合犯之判斷，客觀上，自應斟酌法律規範之本來意涵、實現
    該犯罪目的之必要手段、社會生活經驗中該犯罪必然反覆實
    行之常態及社會通念等；主觀上，則視其反覆實施之行為是
    否出於行為人之一個犯意，並秉持刑罰公平原則，加以判斷
    之。稽以行為人施用毒品之原因，不一而足，其多次施用毒
    品之行為，未必皆出於行為人之一個犯意決定；且觀諸毒品
    危害防制條例第10條第1項、第2項施用毒品罪之構成要件文
    義衡之，實無從認定立法者本即預定該犯罪之本質，必有數
    個同種類行為而反覆實行之集合犯行，故上開施用毒品罪，
    應非集合犯之罪。又行為人各次施用毒品之行為，均係為滿
    足各該次之毒癮，於滿足毒癮後，該次行為即已完成；是各
    次均為各自獨立之行為，各具獨立性，其前後次施用毒品行
    為間，自無密切不可分之關係，各自獨立構成同一施用毒品
    罪責，顯然不合接續犯之構成要件。故刑法修正廢除連續犯
    後，多次施用毒品之犯行，採一罪一罰．始符合立法本旨。
    從而，被告先後於96年2月14日、96年2月15日，分別施用毒
    品之犯行，自應採一罪一罰。核被告於96年2月14日分別施
    用海洛因、甲基安非他命之犯行，係犯毒品危害防制條例第
    10條第1項、第2項之施用第一級、第二級毒品罪。被告於96
    年2月15日分別施用海洛因、甲基安非他命之犯行，係犯毒
    品危害防制條例第10條第1項、第2項之施用第一級、第二級
    毒品罪。其施用第一級、第二級毒品前後持有第一級、第二
    級毒品之低度行為，為施用第一級、第二級毒品之高度行為
    所吸收，均不另論罪。上開4罪，犯意各別，行為互殊，應
    予分論併罰。又被告有犯罪事實欄所載之犯罪科刑執行紀錄
    ，有本院被告前案紀錄表在卷可稽，其於有期徒刑執行完畢
    後5年內，故意再犯本案有期徒刑之罪，係屬累犯，應依刑
    法第47條第1項之規定論以累犯，並加重其刑。
三、原審就被告施用第二級毒品部分，認被告罪證明確，適用毒
    品危害防制條例第10條第2項，刑法第11條、第47條第1項，
    中華民國96年罪犯減刑條例第2條第1項第3款、第7條之規定
    及審酌被告有上述違反毒品危害防制條例案件前科，猶不知
    悛悔，再為本案犯行，惟念其施用毒品乃戕害個人身心健康
    ，尚未危及他人，其犯罪之動機、目的、手段、施用時間、
    施用次數及其智識程度、犯後坦認犯行，態度尚稱良好等一
    切情狀，分別判處有期徒刑四月、五月，並分別減為有期徒
    刑二月、二月又十五日，認事用法及量刑，均無不合。檢察
    官上訴意旨認量刑過輕，被告上訴意旨指摘原判決此部分量
    刑過重，均為無理由，應予駁回。另原審就被告施用第一級
    毒品部分，論罪科刑，固非無見，惟查，扣案之玻璃球1個
    、塑膠分裝吸管1支、注射針筒1支，並無證據證明係被告供
    本案犯罪所用之物，原審對之為沒收之諭知，尚有未洽；扣
    案之殘渣袋合計4個，因微量難以析離磅秤，應依毒品危害
    防制條例第18條第1項前段之規定，諭知沒收銷燬之，原審
    依刑法第38條第1項第2款規定，宣告沒收，亦有未合。檢察
    官上訴意旨認量刑過輕，被告上訴意旨指摘原判決量刑過重
    ，雖均無理由，惟原判決既有上開可議之處，仍屬無可維持
    ，自應由本院將原判決撤銷改判，爰審酌被告素行非佳，前
    因施用毒品案件，經法院裁定送觀察、勒戒強制戒治後，竟
    仍無法戒除毒癮，復又再施用毒品，惟念其施用毒品乃戕害
    個人身心健康，尚未危及他人，其犯罪之動機、目的、手段
    、施用時間、施用次數及其智識程度、犯後坦認犯行，態度
    尚稱良好等一切情狀，就被告施用第一級毒品犯行，量處如
    主文第二項所示之刑。末按中華民國96年罪犯減刑條例第5
    條規定：「本條例施行前，經通緝而未於中華民國96年12
    月31日以前自動歸案接受偵查、審判或執行者，不得依本條
    例減刑。」係指於該條例施行前經通緝，而未於所定限期內
    自動歸案者，不得依該條例減刑，如係於該條例施行後始經
    通緝，應不受該條規定不得減刑之限制。本案被告係於中華
    民國96年罪犯減刑條例施行後之96年7月18日經檢察署通緝
    ，有通緝書在卷可憑，依首開說明，並無同條例第5條之適
    用，先予敘明。因被告犯罪時間均在96年4月24日以前，亦
    無其他不合中華民國96年罪犯減刑所定不得減刑之情形，爰
    依中華民國96年罪犯減刑條例第2條第1項第3款、第7條規定
    ，均減其宣告刑二分之一，並與上訴駁回部分併定其應執行
    刑為有期徒刑10月。
四、扣案之第一級毒品海洛因5包（合計淨重3.66公克），係違
    禁物；扣案之殘渣袋合計4個（因微量難以析離磅秤），不
    問屬於犯人與否，均應依毒品危害防制條例第18條第1項前
    段宣告沒收銷燬。至扣案盛裝上開毒品所用之包裝袋5只，
    為被告所有之物，業據其供明在卷，該包裝袋具有防止毒品
    裸露、散逸及便利攜帶之功能，自屬供本案施用海洛因犯行
    所用之物，上開包裝袋均依同條例第19條第1項沒收之。至
    於扣案之玻璃球1個、塑膠分裝吸管1支、注射針筒1支，並
    無證據證明係被告供本案犯罪所用之物，爰不對之為沒收之
    諭知，附此敘明。
據上論斷，應依刑事訴訟法第368條、第369條第1項前段、第364
條、第299條第1項前段，毒品危害防制條例第10條第1項、第18
條第1項前段、第19條第1項，刑法第11條、第47條第1項、第51
條第5款，中華民國96年罪犯減刑條例第2條第1項第3款、第7條
，判決如主文。
本案經檢察官劉文水到庭執行職務。
中    華    民    國    98    年    2     月    4     日
                  刑事第一庭審判長法  官  葉騰瑞
                                  法  官  王炳梁
                                  法  官  莊明彰
以上正本證明與原本無異。
施用第一級毒品部分如不服本判決，應於收受送達後10日內向本
院提出上訴書狀，其未敘述上訴之理由者並得於提起上訴後10日
內向本院補提理由書（均須按他造當事人之人數附繕本）「切勿
逕送上級法院」。
施用第二級毒品部分不得上訴。
                                  書記官  吳金來
中    華    民    國    98    年    2     月    4     日
附錄：本案論罪科刑法條全文
毒品危害防制條例第10條
施用第一級毒品者，處 6 月以上 5 年以下有期徒刑。
施用第二級毒品者，處 3 年以下有期徒刑。


司法院資訊處製作；財團法人民間司法改革基金會備份。
